臺灣板橋地方法院民事判決　　　　　　　94年度訴字第1130號
原　　　告　甲○○
被　　　告　得利國際開發有限公司
法定代理人　乙○○
上列當事人間異議之訴事件，經本院於民國94年11月8 日言詞辯
論終結，判決如下：
    主      文
確認本院九十四年六月二十四日板院通九十四執梅字第二０九四
八號執行命令所扣押陳文學在被告公司自民國九十四年六月二十
九日起至離職止每月支領各項勞務報酬三分之一之債權存在。
確認本院九十四年六月二十四日板院通九十四執梅字第二０九四
八號執行命令所扣押陳寶惜在被告公司自民國九十四年六月二十
九日起至離職止每月支領各項勞務報酬三分之一之債權存在。
原告其餘之訴駁回。
訴訟費用由被告負擔。
    事實及理由
一、程序方面：
（一）按「第三人不承認債務人之債權或其他財產權之存在，或
      於數額有爭議或有其他得對抗債務人請求之事由時，應於
      接受執行法院命令後10日內，提出書狀，向執行法院聲明
      異議。」，「第三人依前條（此指強制執行法第119 條）
      第1 項規定聲明異議者，執行法院應通知債權人。」，「
      債權人對於第三人之聲明異議認為不實時，得於收受前項
      通知後10日內向管轄法院提起訴訟，並應向執行法院為起
      訴之證明及將訴訟告知債務人。」，強制執行法第119 條
      第1 項、第120 條第1 項、第2 項分別定有明文。本件原
      告以其對訴外人陳文學、陳寶惜2 人（以下如遇該2 人合
      稱，或以陳文學2 人稱之）有債權存在，於民國94年6 月
      22日向本院聲請就轄區內陳文學2 人任職工作之被告公司
      每月應支付該2 人之薪津（包括薪俸、獎金、津貼、補助
      費、研究費等在內）在1/3 範圍內予以扣押，經本院94年
      度執字第20948 號清償票款執行事件（下稱相關執行事件
      ）於94年6 月24日核發執行命令（下稱相關執行命令），
      並於94年6 月29日送達被告，被告於94年7 月6 日具狀聲
      明異議，經相關執行事件將被告異議之旨於94年7 月21日
      通知並送達原告，原告於94年7 月25日提起本件異議之訴
      ，揆諸首揭說明，本件起訴自係合法。
（二）按確認法律關係之訴，非原告有即受確認判決之法律上利
      益者，不得提起，民事訴訟法第247 條第1 項前段定有明
      文；且本條所謂即受確認判決之法律上利益，係指因法律
      關係之存否不明確，致原告在私法上地位有受侵害之危險
      ，而此項危險得以對於被告確認判決除去之者而言，故確
      認法律關係成立或不成立之訴，苟具備前開要件，即得謂
      有即受確認判決之法律上利益，縱其所求確認者為他人間
      之法律關係，亦非不得提起，最高法院42年臺上字第1031
      號判例意旨可資參照。本件原告為訴外人陳文學2 人之債
      權人，而就陳文學2 人對被告之勞務報酬債權聲請強制執
      行，經被告提出異議否認陳文學2 人之勞務報酬債權存在
      ，則原告主張其有對被告請求確認陳文學2 人對於被告勞
      務報酬債權存在之法律上利益，自無不合，先此敘明。
二、原告主張：
（一）原告與訴外人即原告之債務人陳文學2 人、寬晉實業有限
      公司（下稱寬晉公司，其中陳寶惜為寬晉公司法定代理人
      ）因票款糾紛涉訟，經本院三重簡易庭86年度重簡字第16
      15號判決陳文學2 人及寬晉公司應連帶給付原告新臺幣（
      下同）2,000,000 元，及其中1,000,000 元自即86年7 月
      7 日起，另其中1,000,000 元自即86年4 月5 日起，均至
      清償日止，按週年利率6 ％計算之利息，並於嗣後確定在
      案，經原告於87年間持上開確定判決為執行名義向臺灣桃
      園地方法院（下稱桃園地院）聲請強制執行，經桃園地院
      87年度執字第4031號給付票款強制執行事件受理在案，嗣
      因上開原告債務人並無財產可供執行，桃園地院於87年10
      月12日核發桃院華民執九字第4031號債權憑證；原告於94
      年間持上開債權憑證為執行名義，據以聲請本院就轄區內
      陳文學2 人任職工作之被告公司每月應支付該2 人之勞務
      報酬（包括薪俸、獎金、津貼、補助費、研究費等在內）
      在1/3 範圍內予以扣押。嗣因被告聲明異議否認陳文學2
      人之債權，爰提起本訴。
（二）被告雖否認陳文學2 人之債權，惟因被告於93年度給付陳
      寶惜薪資600,000 元，顯見陳寶惜至少自93年間已在被告
      公司任職工作；至於陳文學在被告公司擔任總經理，據陳
      文學向原告表示其月薪亦有85,000元，是陳文學2 人對被
      告每月確有勞務報酬之債權存在。
（三）是原告聲明：
  １、確認陳文學對被告自94年6 月24日起，至離職止，每月有
      85,000元之債權存在。
  ２、確認陳寶惜對被告自94年6 月24日起，至離職止，每月有
      60,000元之債權存在。
三、被告則以：
（一）訴外人陳文學2 人固均在被告公司任職，惟該2 人另積欠
      被告法定代理人乙○○6,361,200 元之債務尚未清償，是
      陳文學2 人於被告公司工作之勞務報酬均已抵債還款與乙
      ○○，該2 人並無任何勞務報酬可供執行，故無從扣押。
（二）又原告主張陳文學2 人在被告公司月薪分別達85,000元、
      60,000元，亦屬過高，蓋該2 人絕無如此高薪。
（三）是被告聲明：原告之訴駁回。
四、原告主張其與陳文學2 人及寬晉公司間因給付票款事件，經
    本院三重簡易庭86年度重簡字第1615號判決陳文學2 人及寬
    晉公司應連帶給付原告2,000,000 元，及其中1,000,000 元
    自即86年7 月7 日起，另其中1,000,000 元自即86年4 月5
    日起，均至清償日止，按週年利率6 ％計算之利息確定，經
    原告於87年間持上開確定判決為執行名義據以向桃園地院聲
    請強制執行時，因上開原告債務人於斯時並無財產，遂由桃
    園地院核發債權憑證，原告於94年間持上開債權憑證聲請本
    院民事執行處就轄區內陳文學2 人任職之被告公司每月應支
    付該2 人之勞務報酬（包括薪俸、獎金、津貼、補助費、研
    究費等在內）在1/3 範圍內予以扣押等情，業據其提出陳文
    學2 人93年度綜合所得稅各類所得資料清單、桃園地院87年
    度執字第4031號債權憑證、相關執行命令等件為證，被告雖
    就陳文學2 人目前仍在該公司任職之情事不為爭執，惟以：
    該2 人另積欠被告法定代理人乙○○6,361,200 元之債務尚
    未清償，是陳文學2 人於被告公司工作之勞務報酬均已抵債
    還款與乙○○，該2 人並無任何勞務報酬可供執行，故無從
    扣押，又陳文學2 人在被告公司月薪並無原告主張如此之高
    等情為辯。是本件就陳文學2 人對被告公司之勞務報酬債權
    ，是否因該2 人另積欠被告法定代理人乙○○債務抵債而不
    存在，及本件應准許原告確認之範圍為何，厥為本件重要之
    爭執。
五、按法人係自然人以外，由法律所創設，得為權利及義務主體
    的團體，法人本身為抽象的「單一體」，與各構成員與構成
    員之財產分離，使單一體本身得獨立享受權利、負擔義務，
    是人格之獨立與分離，並得獨立為法律行為，實為法人之特
    徵，是通說上採法人實在說，而公司即為法人之一種。被告
    雖以：因陳文學2 人尚積欠其法定代理人乙○○6,361,200
    元債務未清償，是陳文學2 人每月領取之勞務報酬均已抵債
    還款與乙○○，其2 人對被告並無勞務報酬債權可供扣押等
    情為辯，惟為原告所否認。經查，被告所為陳文學2 人尚積
    欠其法定代理人乙○○6,361,200 元債務之抗辯部分，除由
    其泛言陳述外，並未提出任何足以證明乙○○確實對該2人
    有上開債權存在之相關證據以供本院調查，是已無從認其此
    部分之抗辯為真實。再者，與陳文學2 人有僱傭關係者為被
    告公司，而非被告法定代理人乙○○個人等情，除有陳文學
    2 人93年度綜合所得稅各類所得資料清單可資為證外，亦為
    兩造所不爭執，是縱以乙○○對陳文學2 人有債權存在為真
    ，揆諸首揭說明，此亦係乙○○與陳文學2 人間之關係，而
    與被告公司無關，是被告所為此項抗辯，在法律評價上，應
    係陳文學2 人之債權人日後如何分配受償之問題，而無從以
    該公司法定代理人乙○○對陳文學2 人有債權存在，逕而抗
    辯陳文學2 人對被告之勞務報酬債權因此消滅，是被告此部
    分之抗辯，容非可採，是陳文學2 人對被告有勞務報酬存在
    ，應堪認定。
六、按「第三人不承認債務人之債權或其他財產權之存在，或於
    數額有爭議或有其他得對抗債務人請求之事由時，應於接受
    執行法院命令後10日內，提出書狀，向執行法院聲明異議。
    」，「第三人依前條（此指強制執行法第119 條）第1 項規
    定聲明異議者，執行法院應通知債權人。」，「債權人對於
    第三人之聲明異議認為不實時，得於收受前項通知後10日內
    向管轄法院提起訴訟，並應向執行法院為起訴之證明及將訴
    訟告知債務人。」，強制執行法第119 條第1 項、第120 條
    第1 項、第2 項分別定有明文，是強制執行法第120 條第2
    項規定異議之訴，既係因第三人對執行處執行命令異議後，
    執行債權人始得提起，是本件應准許原告確認之範圍為何，
    自應由執行命令之記載而決定。經細繹相關執行命令，其主
    旨係載：「禁止債務人陳文學、陳寶惜在如說明二所列債權
    金額範圍內，就扣押金額收取對第三人得利國際有限公司〈
    按：即本件被告〉之薪資債權或為其他處分，第三人亦不得
    對債務人清償。」，其說明欄載有：「一、本院受理94年度
    執字第20948 號清償票款強制執行事件，債權人請求就債務
    人對第三人任職期間所得支領之各項勞務報酬債權予以扣押
    。二、債權金額：新臺幣2,000,000 元，及自民國86年7 月
    5 日起至清償日止，按年息6 ％計算之利息及執行費用新臺
    幣14,196元。三、扣押金額：債務人每月得支付之各項勞務
    報酬（包括薪俸、獎金、津貼、補助費、研究費．．．等在
    內）1/3 。四、第三人應自收受本執行命令之日起，依本命
    令扣押債務人之上開債權，債務人就扣押金額不得向第三人
    收取或其他處分，第三人亦不得向債務人清償，應另候本院
    通知處理。．．．」，是依相關執行命令主旨欄及說明欄第
    三項所載，該執行命令扣押金額為陳文學2 人每月得向被告
    支領各項勞務報酬之1/3 ，本件被告禁止處分及陳文學2 人
    禁止領取之金額亦同，再依說明欄第四項所載，該執行命令
    係自被告收受（94年6 月29日）後始對被告發生效力，是本
    件原告請求確認陳文學2 人每月得向被告支領勞務報酬之「
    全部」，及自相關執行事件核發上開執行命令之日（94年6
    月24日）起即生效力部分，在逾越上開執行命令所載之範圍
    ，自乏依據，而無從准許。
七、從而，原告依據強制執行法第120 條第2 項之規定，提起本
    件異議之訴，確認相關執行命令所扣押陳文學2 人在被告公
    司自收受執行命令時即94年6 月29日起至離職日止每月支領
    各項勞務報酬1/3 之債權存在範圍內，為有理由，應予准許
    ；逾此請求之部分則無理由，自應予以駁回。
八、本件事證已臻明確，兩造其餘攻擊防禦方法及舉證，經本院
    審酌後，或與本件之爭執無涉，或對本件判決結果不生影響
    ，爰不一一論述，併此敘明。
九、訴訟費用負擔之依據：民事訴訟法第79條。
中　　華　　民　　國　　94　　年　　11　　月　　22　　日
                  民事第二庭法　官　鍾啟煌
以上正本係照原本作成
如對本判決上訴，須於判決送達後20日內，向本院提出上訴狀，
上訴臺灣高等法院（應按他造人數提出繕本）。
中　　華　　民　　國　　94　　年　　11　　月　　23　　日
                            書記官　李威賜
